臺灣高雄地方法院刑事判決　　　　　　 100年度易字第1061號
公　訴　人　臺灣高雄地方法院檢察署檢察官
被　　　告　蘇○○
　　　　　　蔡○○
選任辯護人　紀錦隆律師
　　　　　　孫大昕律師
上列被告因妨害婚姻案件，經檢察官提起公訴（100年度偵字第71
號），本院判決如下：
    主  文
蔡○○犯相姦罪，共貳罪，各處有期徒刑月，如易科罰金，均
以新臺幣壹仟元折算壹日。應執行有期徒刑肆月，如易科罰金，
以新臺幣壹仟元折算壹日。
蘇○○被訴通姦罪部分，公訴不受理。
    事  實
一、蔡○○明知蘇○○係有配偶之人，且婚姻關係仍存續中，竟
    基於與蘇○○相姦之犯意，於附表一所示之時、地，與蘇○
    ○為相姦行為共2次（蘇○○被訴通姦罪嫌部分，已經黃○
    ○撤回告訴，詳後述）。
二、案經黃○○告訴臺灣高雄地方法院檢察署檢察官偵查後起訴
    。
    理  由
壹、程序部分
一、本件並無刑事訴訟法第303 條第1 款起訴之程序違背規定情
    形：
    按不起訴處分已確定或緩起訴處分期滿未經撤銷者，非有左
    列情形之一，不得對於同一案件再行起訴：一、發現新事實
    或新證據者。二、有第420 條第1 項第1 款、第2 款、第4
    款或第5 款所定得為再審原因之情形者，刑事訴訟法第260
    條定有明文。查告訴人黃○○前於民國99年2 月11日向臺灣
    高雄地方法院檢察署檢察官對被告蔡○○、蘇○○於附表一
    、二所示時、地之相姦及通姦犯行提出告訴（見偵一卷第1
    頁），經檢察官偵查後僅就被告蔡○○於附表二所示時、地
    之相姦犯行提起公訴（偵查案號：99年度偵字第6185號），
    本院則以99年度審簡字第3540號各判處有期徒刑3 月，共7
    罪，應執行有期徒刑7 月，嗣經本院以99年度簡上字第588
    號駁回上訴確定（以下稱前案），有99年度審簡字第3540號
    卷宗影本、臺灣高等法院被告前案紀錄表1 紙在卷可憑。因
    前案檢察官漏未就告訴人告訴被告蔡○○、蘇○○於附表一
    所示時、地之相姦及通姦犯行為起訴或不起訴之處分，故告
    訴人復於99年10月14日具狀提出告訴（見偵二卷第1 頁），
    並經檢察官以100 年度偵字第71號提起公訴（以下稱本案）
    ，經核被告蔡○○、蘇○○於附表一所示時、地之相姦及通
    姦犯行因前案檢察官漏未處理，故無「不起訴處分已確定」
    之情形，則本件檢察官起訴自無重複，辯護意旨以本案檢察
    官起訴違反刑事訴訟法第260 條之規定，而有起訴程序違背
    規定云云，顯屬無理。
二、本件亦無刑事訴訟法第302 條第1 款應為免訴判決之情形：
    辯護意旨復以依刑事訴訟法第267 條規定，檢察官就犯罪事
    實一部起訴者，其效力及於全部為由，遽認本案應為前案確
    定判決效力所及，而應為免訴之判決云云。然按刑事訴訟法
    第267 條規定之審判不可分原則，此種審判事實範圍之擴張
    ，須以未經起訴之事實與已經起訴之事實俱屬有罪且互有實
    質上或裁判上一罪之不可分關係為前提，而有一部起訴效力
    及於全部之情形。而觀諸刑法第239 條所定之相姦罪之構成
    要件文義，實無從認定立法者本即預定該犯罪之本質，必有
    數個同種類行為而反覆實行之集合犯行，故相姦罪除緊接於
    甚短時間內接連反覆為之（例如一夜數次）以外，難認係集
    合犯或接續犯。因此，就刑法修正施行後多次相姦之犯行，
    採一罪一罰，始符合立法本旨。查被告蔡○○前案於附表二
    所示時、地之相姦犯行，與本次於附表一所示時、地之相姦
    犯行，地點不同，時間有異，基於一罪一罰之原則，本案與
    前案自無任何實質上或裁判上一罪之情形，亦非前案判決既
    判力效力範圍所及，是上開辯護意旨，亦不足採。
三、證據能力部分
(一)  按共同被告對其他共同被告之案件而言，為被告以外之第三
    人，本質上屬於證人，於審判中，應依法定程序，到場具結
    陳述，並接受被告之詰問，其陳述始得作為認定被告犯罪事
    實之判斷依據；再法院就被告之案件對其他共同被告或與被
    告有共犯關係之人調查，均應依人證之調查程序傳喚該共同
    被告或共犯到場，命其立於證人之地位而為陳述，並通知被
    告，使被告有與之對質及詰問其現在與先前陳述瑕疵之機會
    ，以確保其對質詰問權，並藉以發現實體真實。是法院如於
    共同被告以證人身分到庭陳述，訊問被告對共同被告之審判
    外陳述有何意見，並准許被告對於共同被告當庭及先前陳述
    進行詰問，即已賦予被告對於共同被告對質詰問機會，此時
    共同被告於審判外陳述之瑕疵，應已治癒，而具有證據能力
    ，最高法院100 年度台上字第6702號判決可資參照。查證人
    蘇○○於本院審理時，業經以證人身分傳喚到庭具結作證，
    並經被告蔡○○及其辯護人當庭交互詰問，並使被告蔡○○
    有與之對質及詰問之機會（見院二卷100 年11月24日審判筆
    錄），嗣於本院最後審理時，再逐一提示證人蘇○○歷次警
    詢、偵訊筆錄及本院審理筆錄並告以要旨，由被告蔡○○及
    其選任辯護人依法辯論，認已保障被告蔡○○之對質詰問權
    ，此時證人蘇○○於審判外陳述之瑕疵，應已治癒，而認以
    上開陳述作為證據並無任何不當，當具有證據能力，是辯護
    人主張證人蘇○○於100 年3 月23日偵查中之陳述未經具結
    ，無證據能力云云，為無理由。
(二)  按被告以外之人於審判外之言詞或書面陳述，除法律有規定
    者外，不得作為證據，刑事訴訟法第159 條第1 項定有明文
    ；另按被告以外之人於審判外之陳述，雖不符前四條之規定
    ，而經當事人於審判程序同意作為證據，法院審酌該言詞陳
    述或書面陳述作成時之情況，認為適當者，亦得為證據；當
    事人、代理人或辯護人於法院調查證據時，知有第159 條第
    1 項不得為證據之情形，而未於言詞辯論終結前聲明異議者
    ，視為有前項之同意，同法第159 條之5 規定甚明。本判決
    所引用之證據資料，屬於被告以外之人於審判外之言詞、書
    面陳述者，均經本院於調查證據時逐一提示並告以要旨，檢
    察官、被告、辯護人皆未於言詞辯論終結前聲明異議，本院
    審酌上開證據作成時之情況，並無不當取供或違反自由意志
    而陳述等情形，且與本案待證事實具有關聯性，認為以之作
    為本案之證據屬適當，依上開法條規定，均具證據能力。
(三)  證人蘇○○於偵查中之證述，因非本院認定犯罪事實所用之
    證據，爰不贅述其證據能力。
貳、實體部分
一、訊據被告蔡○○固不否認有於附表一所示時、地與被告蘇○
    ○見面，惟矢口否認有何相姦犯行，辯稱：那兩次見面因蘇
    ○○有性功能不舉之情形，故伊等未為性交行為云云。然查
    ：
(一)  被告蔡○○與被告蘇○○曾於附表一所示時、地為相姦及通
    姦行為，業據被告蔡○○於99年7月27日偵查中自承在卷【
    「（與蘇○○發生性交行為的時間、地點是否如你九十九年
    七月六日所出具的答辯狀附表？）是。」（偵一卷第79頁）
    】，核與被告蘇○○於100年3月23日偵查中供稱：「4月9日
    及5月6日或7日我與蔡○○有性行為，我性器官有插入她性
    器官內。」等語（偵三卷第55頁）及本院審理中證稱：「（
    98年4 月9 日、98年5 月7 日你有與蔡○○去加州旅館嗎？
    ）我忘記了。」、「（這兩次時間在旅館內，你跟蔡○○發
    生何事？）通姦。」、「（但是你的性器確實有插入蔡○○
    的性器內？）是。」等情相符（院二卷第84頁），並有被告
    蔡○○親寫之「蔡○○與蘇○○發生性行為紀錄表」1 紙在
    卷可憑（偵一卷第87頁），又被告蔡○○於偵查中供稱上開
    性行為紀錄表係根據伊至高雄就醫日期回想與被告蘇○○見
    面日期製作而成（見偵一卷第80頁），可知被告蔡○○係依
    據客觀之就診紀錄回想相姦之日期，並非應他人要求所編寫
    ，客觀上並無證據證明被告蔡○○製作紀錄表時，有何草率
    、急迫之思慮不周甚或遭他人脅迫、利誘之情事，且該紀錄
    表之內容復為相姦之他造即證人蘇○○所承認，是被告蔡○
    ○有於附表一所示時、地與被告蘇○○為相姦之行為，已堪
    採信。
(二)  被告蔡○○雖於偵查及本院審理中翻異前詞，並以首揭之詞
    置辯。然而：
1.  被告蔡○○曾於偵查中自承附表一所示日期（即98年4 月9
    日、98年5 月6 日）為其與被告蘇○○初次及第二次至旅館
    為性行為之日期（見「蔡○○與○○發生性行為紀錄表」，
    偵一卷第88頁），衡情常人對於初次相姦之不倫行為，理應
    印象深刻，是以若被告蘇○○有性功能不舉之情形，被告蔡
    ○○應知悉甚詳，惟被告蔡○○卻未於偵查中說明此節，直
    至被告蘇○○於99年7月27日偵查中辯稱：「除了前二次因
    為我不舉所以沒有實際發生性行為外，其他都如蔡○○所寫
    的附表總共發生七次行為」等詞，被告蔡○○始附和其詞，
    並改稱附表一所示時、地被告蘇○○欲為通姦行為時確有不
    舉之情形云云，其前後供述不一，是否意在卸責，已屬有疑
    ；況且，若被告蔡○○已發現被告蘇○○有性功能不舉之情
    形，理應無繼續與被告蘇○○至旅館嘗試為性行為之動機，
    惟被告蔡○○於附表一所示日期之後，仍於附表二所示之日
    期與被告蘇○○為相姦行為，業據被告蔡○○於前案中坦承
    在卷（見本院99年度審簡字第3540號判決），並經本院判決
    確定，已論述如前，則被告蔡○○辯稱與被告蘇○○初次及
    第二次為性行為時（即附表一所示日期），被告蘇○○有不
    舉之情形云云，與常情有悖。
2.  再被告蘇○○雖於99年7 月27日偵查中供稱伊於附表一所示
    時、地，有性功能不舉之情形，惟被告蘇○○該次陳述係以
    被告之身分所言，且未經具結，被告蘇○○在不需擔負偽證
    罪刑責之考量下，同身為被告，避重就輕甚或迴護被告蔡○
    ○乃屬人之常情，惟被告蘇○○嗣於100年3月23日偵查中已
    改稱：「我不想一錯再錯。我那二天確實有與蔡○○發生性
    行為。因原本我不舉，她先幫我口交，我硬了我再以性器官
    插入她性器官內，二次都是這樣」等語（偵三卷第55頁），
    復經本院以證人身分傳喚到庭並證稱：「【你今日所陳與
    100年3月23日在檢察官前所陳為何與99年7月27日的說法不
    同？（提示99偵字第6185卷第80頁並告以要旨）】我確實有
    兩次不舉，只是不知道時間、地點。上面說的那兩次，我確
    實有用我的性器插入蔡○○的性器。」、「（本日你有依法
    具結，虛偽陳述會有偽證罪，今日說法是否比較實在？）是
    」等語，本院考量證人蘇○○於本院中之證述，係經本院及
    檢察官告知偽證罪之刑責以證人身分所言，相較其於99年7
    月27日偵查中以被告身分所言，因無庸負擔偽證罪之責任，
    自以其於100年3月23日偵查中及本院審理中證稱：伊有於附
    表一所示時、地與被告蔡○○為通姦行為之詞較為實在，又
    證人蘇○○該2次證述，核與被告蔡○○初次自白相符，足
    認被告蔡○○確實有於附表一所示時、地與被告蘇○○為相
    姦行為，是被告蔡○○上開所辯，已非可採。至於辯護人雖
    以被告蘇○○於99年7月27日、99年11月11日偵查中均否認
    有與被告蔡○○為本件通姦行為，直至於100年3月23日偵查
    中及本院審理中始稱有通姦犯行，應係出於家庭不當之壓迫
    所言云云，然此情已經證人蘇○○於本院審理中否認明確【
    「（你本次坦承有無人脅迫你）沒有。」】，是上開辯護意
    旨，為臆測之詞，不足採信。
二、辯護人復以證人蘇○○就其與被告蔡○○於98年5月7日之通
    姦犯行，時間點究竟是「5月6日」或「5月7日」，以及地點
    究竟為「加州汽車旅館」或「佳宏飯店」，其前後證述不一
    ，且不復記憶，而認證人蘇○○之證詞尚不足證明被告蔡○
    ○本次之相姦犯行。然而，被告蔡○○本件相姦犯行距99
    年6月25日檢察官初次為訊問時，已有1年之久，因人之記憶
    有限，證人蘇○○對於每次與被告蔡○○通姦之詳細之日期
    、地點，前後或有些許出入，要與常情無違，且證人蘇○○
    已於100年3月23日偵查中及本院審理中就其與被告蔡○○之
    通姦犯行證述明確，業如上述，則上開辯護意旨，亦不足採
    。
三、綜上，本件事證明確，被告犯行堪予認定，應依法論科。
四、核被告蔡○○2 次所為，均係犯刑法第239 條後段之相姦罪
    。被告蔡○○先後2 次相姦犯行，犯意各別，行為互殊，應
    予分論併罰。審酌被告蔡○○明知被告蘇○○為有配偶之人
    ，而仍與之發生2 次性行為，破壞告訴人家庭之和諧及美滿
    ，造成婚姻生活之異常發展，又被告蔡○○犯後否認犯行，
    未與告訴人達成和解，並參酌其無前科，有臺灣高等法院被
    告前案紀錄表各1 份在卷可按，兼衡其犯罪目的、動機、素
    行等一切情狀，分別量處如主文所示之刑，並諭知易科罰金
    之折算標準，再依法定其應執行刑，復諭知易科罰金之折算
    標準，以資懲儆。
、公訴不受理部分
一、公訴意旨略以：被告蘇○○為有配偶之人，且婚姻關係仍存
    續中，竟基於與被告蔡○○通姦之犯意，於附表一所示之時
    、地，與被告蔡○○為相姦行為共2 次，因認被告蘇○○涉
    犯刑法第239 條前段之通姦罪嫌。
二、按告訴乃論之罪，告訴人於第一審辯論終結前得撤回其告訴
    ；告訴經撤回者，應諭知不受理之判決，刑事訴訟法第238 
    條第1 項、第303 條第3 款分別定有明文。
三、本件告訴人黃○○告訴被告蘇○○妨害家庭案件，檢察官認
    被告蘇○○係犯刑法第239 條前段之通姦罪，依刑法第245
    條第1項之規定，須告訴乃論。茲據告訴人具狀對被告蘇○
    ○撤回告訴，有撤回告訴狀1份附卷足憑（院二卷第102  頁
      ），揆諸前開說明，本件就被告蘇○○通姦罪嫌部分，為
      不受理判決之諭知。
據上論斷，應依刑事訴訟法、第299 條第1 項前段、第303 條第
3 款、刑法第239 條後段、第41條第1 項前段、第51條第5 款，
判決如主文。
本案經檢察官粟威穆到庭執行職務。
中    華    民    國   100    年    12    月    29    日
                  刑事第十三庭審判長法  官  黃蕙芳
                                    法  官  楊智守
                                    法  官  陳采葳
以上正本證明與原本無異。
如不服本判決應於收受送達後10日內向本院提出上訴書狀，並應
敘述具體理由；如未敘述上訴理由者，應於上訴期間屆滿後20日
內向本院補提理由書（均須按他造當事人之人數附繕本）「切勿
逕送上級法院」。
中    華    民    國   100    年    12    月    29    日
                                    書記官  葉祝君

 附表一
┌──┬────────┬───────────────┐
│編號│時間            │地點                          │
├──┼────────┼───────────────┤
│1   │98年4月9日某時  │高雄市楠梓區「加州汽車旅館」  │
│    │                │房間內                        │
├──┼────────┼───────────────┤
│2   │98年5 月7 日某時│同上                          │
└──┴────────┴───────────────┘ 

附表二（99年度審簡字第3540號判決判處被告蔡○○7 次相姦犯
       行之犯罪時點）
┌──┬────────┬───────────────┐
│編號│時間            │地點                          │
├──┼────────┼───────────────┤
│1   │98年5月11日某時 │設於高雄市○○路與大連街口之「│
│    │                │佳宏飯店」房間內              │
├──┼────────┼───────────────┤
│2   │98年6月4日某時  │同上                          │
│    │                │                              │
├──┼────────┼───────────────┤
│3   │98年7月2日某時  │同上                          │
│    │                │                              │
├──┼────────┼───────────────┤
│4   │98年7月16日某時 │同上                          │
│    │                │                              │
├──┼────────┼───────────────┤
│5   │98年10月8日某時 │同上                          │
│    │                │                              │
├──┼────────┼───────────────┤
│6   │98年11月18日某時│高雄市楠梓區「加州汽車旅館」房│
│    │                │間內                          │
├──┼────────┼───────────────┤
│7   │98年12月3日某時 │蘇○○位於高雄市○○區○○街68│
│    │                │號4樓之居所內                 │
└──┴────────┴───────────────┘
附錄法條：
刑法第239條
有配偶而與人通姦者，處 1 年以下有期徒刑。其相姦者亦同。